【裁判字號】    98,訴,9
【裁判日期】    980608
【裁判案由】    履行債務等
【裁判全文】
臺灣基隆地方法院民事判決                 98年度訴字第9號
原      告  基隆市環境保護局
法定代理人  甲○○
訴訟代理人  蕭元亮律師
被      告  乙○○○○○○○
訴訟代理人  陳生全律師
上列當事人間履行債務等事件，本院於民國98年5月27日言詞辯
論終結，判決如下：
    主  文
被告應給付原告新台幣肆佰肆拾捌萬肆仟陸佰參拾貳元，及自民
國九十八年一月十七日起至清償日止，按年息百分之五計算之利
息。
訴訟費用新台幣肆萬伍仟肆佰伍拾壹元由被告負擔。
本判決於原告以新臺幣壹佰肆拾玖萬元供擔保後，得假執行；但
被告如以新臺幣肆佰肆拾捌萬肆仟陸佰參拾貳元為原告預供擔保
，免為假執行。
    事實及理由
一、本件兩造合意本院為第一審管轄法院，有基隆市環境保護局
    辦理變賣廚餘回收物契約書附卷可稽，且未據被告抗辯有民
    事訴訟法第28條第2項顯失公平之情形，本院依法應有管轄
    權，合先敘明。
二、原告起訴主張：被告於民國（下同）97年5月13日與被告簽
    訂「基隆市環境保護局辦理變賣廚餘回收物契約書」（下稱
    系爭契約），約定由原告每日提供每桶新台幣（下同）572
    元之廚餘予被告，並由被告於次月5日前結算應付款項向原
    告繳納；並約定如未按時繳付貨款者，應按逾期繳款日數每
    日以2,000元計算之違約金。詎被告自97年6月6日起即未再
    繳付任何款項，其遂於97年10月4日終止系爭契約，並催告
    被告繳納未付款項4,036,632元及逾期違約金448,000元，惟
    被告迄今仍置之不理，為此提起本件訴訟等語。
三、被告則請求駁回原告之訴，若受不利判決願供擔保請准免為
    假執行，並答辯略以：系爭契約確實係渠委託訴外人丙○○
    去跟原告簽的，而我牧場的豬吃剩的餿水匯再照原來的價格
    賣給丙○○，並沒有借牌給丙○○；原告所請求的違約金過
    高，請准予酌減等語。
四、經查，原告主張之事實，業據提出與所述相符之基隆市環境
    保護局辦理變賣廚餘回收物契約書、基隆市環境保護局廚餘
    回收變賣數量統計表、基隆市環境保護局97年10月14日基環
    清壹字第0970019984號函等件影本為證，而證人丙○○固於
    本院言詞辯論期日到庭證稱：「（問：被告乙○○○○○○
    ○是否有授權給你？）我已經借用被告紅日牧場名義三年了
    。……九十五年開始借用被告的名義去營業。」等語（見本
    院98年3月23日言詞辯論筆錄），惟該證言既為被告到庭否
    認，自認原告所述為真正，陳稱：契約是我委託丙○○去簽
    約．．．．我請丙○○幫我跑腿等語（見本院98年5月27 日
    言詞辯論筆錄），依民事訴訟法第279條第1項之規定，自堪
    信原告之主張為真。至被告辯稱原告所請求之違約金過高，
    希望能予以酌減云云，惟按違約金之約定，本具有違約制裁
    之性質，於有違約情事時，其請求權即已發生，不因其後契
    約之解除而受影響（最高法院68年台上字第363號判決意旨
    參照），又違約金是否發生，本屬債務人得自行控制之事項
    ，違約金是否過高係依各該債權債務關係，個案加以斟酌，
    不以法定利息最高上限為其限制。依本件兩造間買賣契約之
    約定，其違約金約定為自逾期之日起每日以2,000元計算，
    而被告簽約後不到1個月 (97年5月13日簽約，97年6月6日起
    即不給付價款)，即未依契約履行其給付義務，但仍然繼續
    領取原告所提供之廚餘供己養豬之用，其蓄意違反契約，徒
    取契約利益，而不為對待給付之時間長達約4個月，而原告
    請求之違約金金額僅為其本金數額之11％，經核並無過高之
    處，本院尚無依職權酌減違約金之必要。
五、從而，原告依兩造間買賣契約之法律關係，請求被告給付如
    主文第1項所示之金額、利息，為有理由，應予准許。
六、兩造均陳明願供擔保，聲請宣告假執行及免為假執行，經核
    於法並無不合，爰分別酌定相當之擔保金額一併准許之。
七、據上論結，本件原告之訴為有理由，依民事訴訟法第78條、
    第390條第2項、第392條第2項，判決如主文。
中    華    民    國    98    年    6     月    8     日
                  民事庭法  官  蔡聰明
以上正本係照原本作成。
對於本件判決如有不服，應於收受送達後20日內向本院提出上訴
書狀，敘述上訴之理由，上訴於臺灣高等法院，並按他造當事人
之人數附具繕本。
中    華    民    國    98    年    6     月    8     日
                        書記官  林蔚菁


司法院資訊處製作；財團法人民間司法改革基金會備份。
